臺灣臺北地方法院刑事判決　　　　　　 100年度易字第1974號
公　訴　人　臺灣臺北地方法院檢察署檢察官
被　　　告　張芸青
上列被告因妨害名譽案件，經檢察官提起公訴（100年度偵字第
11598號），本院判決如下：
    主  文
張芸青公然侮辱人，處拘役壹拾日，如易科罰金，以新臺幣壹仟
元折算壹日。
    事  實
一、張芸青與林憲聖原為夫妻關係，2人於民國93年2月5日登記
    離婚，具有家庭暴力防治法第3條第1款之家庭成員關係。緣
    2 人於民國100年4月25日夜間11時30分許，在張芸青位於臺
    北市○○區○○街130巷16號住處1樓大門前之不特定人得以
    共見共聞的馬路旁，因兒子親權行使事宜發生爭執，張芸青
    竟基於公然侮辱之故意，當場以「姦夫淫婦」辱罵林憲聖及
    廖敏汝，嗣經林憲聖、廖敏汝報警處理，始悉上情。
二、案經林憲聖、廖敏汝訴由臺北市政府警察局中山分局報告臺
    灣臺北地方法院檢察署檢察官偵查起訴。
    理  由
一、訊據被告張芸青固不否認於上開時、地，因親權行使問題與
    告訴人林憲聖、廖敏汝發生紛爭，惟矢口否認有何公然侮辱
    犯行，辯稱：當時是因為小孩子生病並說想留在伊家裡休養
    ，不願意跟告訴人回去，才發生爭吵。雙方都有互罵，但現
    場很混亂，伊不記得有以「姦夫淫婦」辱罵告訴人等云云。
    惟查：
（一）被告於上開時、地確有辱罵告訴人2人「姦夫淫婦」之言
      詞，業經證人即告訴人林憲聖及廖敏汝於本院審理時指訴
      歷歷，核與證人即到場處理之臺北市政府警察局中山分局
      建國派出所員警許仕呈及李孟修於審理時結證之詞相符。
      另證人即當時到場關切之臺北市中山區江山里里長劉陽劍
      於審理時亦證稱：因聽聞被告與告訴人間之吵鬧聲有開門
      外出查看，從中確有聽見「姦夫淫婦」之辱罵詞語。衡情
      ，在場證人員警及當地里長與被告素無恩怨，且分別依法
      執行職務與處理地方事務，亦無設詞誣陷被告之動機，渠
      等證詞應堪採信，被告空言否認口出上開辱罵語詞，要屬
      卸責之詞，即不足採認。是以，本件被告確於上開時、地
      ，有以「姦夫淫婦」辱罵告訴人2人至明。
（二）按刑法上之公然侮辱罪，係指未指定具體事實，抽象地直
      接對人詈罵、嘲笑而使人難堪或其他表示足以貶損他人評
      價之意思。又該侮辱行為須公然為之始可成立，所謂「公
      然」，係指不特定多數人得以共見共聞之狀態，不以實際
      上果已共見共聞為必要。查「姦夫淫婦」，係指與人通姦
      之男子及行為淫亂放蕩的婦人，依一般社會通念，該詞語
      顯有在倫理道德上貶抑其人格之意，並造成他人名譽法益
      之減損，當屬侮辱之言詞無疑。又本件被告在住家門外之
      路上與告訴人等爭吵時口出上開言語，適值深夜，然巷弄
      道路乃公共場所，任何人皆得往來通行，故過往之人或毗
      鄰住戶自能見聞該道路上所生之事端，證人劉陽劍亦聽聞
      上開詞語，本件自符合「公然」之要件。故被告以前詞辱
      罵告訴人，使告訴人感到難堪、不快，並足以減損告訴人
      之聲譽及人格，自構成公然侮辱行為。
（三）至證人林○媛、李瑞琮於審理中固均未證稱聽聞被告於案
      發時有以「姦夫淫婦」乙詞辱罵告訴人。惟查，證人林○
      媛證稱：爭執過程中偕弟上樓休息，並未全程在場，也不
      知雙方爭執內容等語，證人李瑞琮證稱：在場多人各講各
      話，沒有辦法記得誰講了什麼話，也沒有全程仔細聽雙方
      爭執的內容云云。則渠2人或未全程在場，或未留意當場
      爭吵話語內容，而對案發經過僅有片斷認知及記憶，所為
      證述情節自不足為有利於被告之認定，附此敘明。
（四）綜上所述，本案事證明確，被告犯行堪以認定，應依法論
      科。
二、查被告與告訴人林憲聖曾為配偶，屬家庭暴力防治法第3條
    第1款後段之家庭成員關係，依同法第2條第2款之規定，本
    案為家庭暴力案件（起訴書漏未記載，應予補充），故核其
    所為，係犯刑法第309條第1項公然侮辱罪。被告一行為同時
    侮辱告訴人林憲聖及廖敏汝，侵害2人的名譽法益，為一行
    為觸犯數罪名之同種想像競合犯，應僅論以一公然侮辱罪。
    爰審酌被告與告訴人林憲聖前為夫妻關係，未能以理性方式
    表達意見，其因將罹病兒子就近留置照料而與告訴人發生爭
    吵，一時情緒失控，方有前開侮辱言詞，然犯後始終矢口否
    認犯罪，迄未與告訴人等達成和解，兼衡被告之素行、生活
    狀況、智識程度、所造成損害程度等一切情狀，量處如主文
    所示之刑，並諭知易科罰金之折算標準。
據上論斷，應依刑事訴訟法第299條第1項前段，刑法第309條第1
項、第55條、第41條第1項前段，刑法施行法第1條之1第1項、第
2項前段，判決如主文。
本案經檢察官謝雨青到庭執行職務。
中    華    民    國   100    年    10    月    14    日
                  刑事第十一庭  法  官  林瑋桓
以上正本證明與原本無異。
如不服本判決應於收受送達後10日內向本院提出上訴書狀，並應
敘述具體理由；其未敘述上訴理由者，應於上訴期間屆滿後20日
內向本院補提理由書（均須按他造當事人之人數附繕本）「切勿
逕送上級法院」。告訴人或被害人如對於本判決不服者，應具備
理由請求檢察官上訴，其上訴期間之計算係以檢察官收受判決正
本之日期為準。
                                書記官  鄭伊芸
中    華    民    國   100    年    10    月    14    日
附錄論罪科刑法條全文：
中華民國刑法第309條
公然侮辱人者，處拘役或3 百元以下罰金。
以強暴犯前項之罪者，處1 年以下有期徒刑、拘役或5 百元以下
罰金。